【裁判字號】    99,易,6
【裁判日期】    990211
【裁判案由】    毒品危害防制條例
【裁判全文】
臺灣板橋地方法院刑事判決                 99年度易字第6號
公  訴  人  臺灣板橋地方法院檢察署檢察官
被      告  甲○○
上列被告因違反毒品危害防制條例案件，經檢察官提起公訴（98
年度毒偵字第9091號），被告於準備程序中就被訴事實為有罪之
陳述，經本院合議庭裁定由受命法官獨任進行簡式審判程序，判
決如下：
    主  文
甲○○施用第二級毒品，處有期徒刑月，如易科罰金，以新臺
幣壹仟元折算壹日。扣案之吸食器壹支（內含量微無法析離秤重
之第二級毒品甲基安非他命殘渣）沒收銷燬。
    事  實
一、甲○○曾於民國96年間，因施用毒品案件，經臺灣臺北地方
    法院以96年度毒聲字第74號裁定送勒戒處所觀察、勒戒後，
    認無繼續施用毒品之傾向，於96年6 月11日觀察、勒戒執行
    完畢釋放，並由臺灣臺北地方法院檢察署檢察官以96年度毒
    偵緝字第115 號為不起訴處分確定。詎甲○○仍不知悔改，
    復於上開觀察、勒戒執行完畢釋放後5 年內，基於施用第二
    級毒品甲基安非他命之犯意，於98年10月21日4 時15分許經
    警採尿之時點往前回溯96小時內之某時（不含公權力拘束期
    間），在臺北縣中和巿中山路3 段63巷11弄12之3 號住所內
    ，以將甲基安非他命置入吸食器內燒烤後吸食煙霧之方式，
    施用甲基安非他命1 次。嗣於98年10月21日2 時45分許，在
    臺北市○○區○○路2 段109 號前為警查獲，並扣得吸食器
    1 支（內含量微無法析離秤重之甲基安非他命殘渣）。經採
    集其尿液檢體送驗後，結果呈現甲基安非他命陽性反應，始
    悉上情。
二、案經臺北市政府警察局萬華分局移送臺灣板橋地方法院檢察
    署檢察官偵查起訴。
    理  由
一、本案被告甲○○所犯係死刑、無期徒刑、最輕本刑為3 年以
    上有期徒刑以外之罪，其於準備程序中就前揭被訴事實為有
    罪之陳述，經受命法官告知簡式審判程序之旨，並聽取其與
    公訴人之意見後，本院認無不得或不宜改依簡式審判程序進
    行之情事，依刑事訴訟法第273 條之1 第1 項、第284 條之
    1 規定，裁定本案由受命法官獨任進行簡式審判程序；且依
    刑事訴訟法第273 條之2 及第159 條第2 項規定，不適用傳
    聞法則有關限制證據能力之相關規定，合先敘明。
二、上揭犯罪事實，業據被告於本院審理時均自白不諱，且被告
    為警查獲後，經警採集其尿液檢體送驗，由臺灣尖端先進生
    技醫藥股份有限公司以酵素免疫分析法（EIA ）初步檢驗，
    呈現安非他命類陽性反應，再以氣相層析質譜儀法（GC/MS
    ）確認檢驗，亦呈現甲基安非他命陽性反應等情，有該公司
    於98年11月2 日所出具之濫用藥物檢驗報告、臺北市政府警
    察局偵辦毒品案件尿液檢體委驗單各1 份在卷可稽（見臺灣
    臺北地方法院檢察署98年度毒偵字第3089號偵查卷宗第28、
    29頁）。按甲基安非他命經口服投與後，約百分之70於24小
    時內自尿中排出，約百分之90於96小時內自尿中排出，由於
    目前國內尿液中甲基安非他命之檢驗僅為鑑定其是否呈陽性
    反應，尚未定其含量，且甲基安非他命成分之檢出與其投與
    方式、投與量、個人體質、採尿時間與檢測儀器之精密度等
    諸多因素有關，因此僅憑尿液中呈甲基安非他命陽性反應，
    並無法確實推算吸食時間距採集時間之長短，惟依上述資料
    推斷，最長可能不會超過4 日即96小時，此經行政院衛生署
    藥物食品檢驗局於81年2 月8 日以（81）藥檢壹字第001156
    號函釋明在案。而前揭尿液檢驗報告載明係以GC/MS （即氣
    相層析質譜儀分析法）作為確認檢驗之方式，而該方法之原
    理係檢體經氣化後，通過層析管分離純化，再將純化後之成
    分循序送入質譜儀做個別鑑定。因質譜儀所測定之圖譜，在
    化學上被公認具有指紋特性，故可據以完全判定該檢體係為
    何種化合物。是以氣相層析質譜儀（GC/MS ）作藥物及其代
    謝產物之定性及定量分析，幾乎不會有偽陽性反應產生，此
    亦經行政院國軍退除役官兵輔導委員會臺北榮民總醫院於83
    年4 月7 日以83北總內字第3059號函釋明在案。上揭函文所
    述為本院審理施用毒品案件職務上所知悉之事項。至扣案之
    吸食器1 支，所含殘渣量微無法秤重，經臺北市政府警察局
    萬華分局以軍備局生產製造中心204 廠製造之煙毒品檢驗包
    試劑檢驗，結果呈現安非他命反應等情，亦有臺北市政府警
    察局萬華分局查獲涉嫌毒品危害防制條例毒品初步鑑驗報告
    單1 紙附卷可參（見上開偵查卷宗第10頁），復有上開吸食
    器1 支（內含量微無法秤重之甲基安非他命殘渣）扣案可佐
    ，足徵被告任意性之自白與事實相符，應堪採信。再被告前
    於96年間，因施用毒品案件，經臺灣臺北地方法院以96年度
    毒聲字第74號裁定送勒戒處所觀察、勒戒後，認無繼續施用
    毒品之傾向，於96年6 月11日觀察、勒戒執行完畢釋放，並
    由臺灣臺北地方法院檢察署檢察官以96年度毒偵緝字第115
    號為不起訴處分確定等情，此觀卷附臺灣高等法院被告前案
    紀錄表1 份即明，足認被告係於上述觀察、勒戒執行完畢釋
    放後5 年內為本案施用毒品犯行，自應依毒品危害防制條例
    第23條第2 項規定，依法追訴、處罰。本案事證明確，被告
    犯行洵堪認定，應依法論科。
三、按甲基安非他命係毒品危害防制條例第2 條第2 項第2 款所
    明定列管之第二級毒品。是核被告甲○○所為，係犯毒品危
    害防制條例第10條第2 項之施用第二級毒品罪。被告施用甲
    基安非他命前後，持有甲基安非他命之低度行為，為施用之
    高度行為所吸收，不另論罪。爰審酌被告曾因施用毒品案件
    ，經觀察、勒戒執行完畢釋放，並獲得不起訴處分之寬典（
    見卷附臺灣高等法院被告前案紀錄表），猶不知悔改，而再
    犯本件施用第二級毒品罪，顯見其戒除毒癮之意志薄弱，惟
    其施用毒品係自戕行為，對他人法益尚無具體危害，兼衡被
    告曾有賭博等前科之素行（見卷附臺灣高等法院被告前案紀
    錄表）、智識程度、生活狀況、犯罪之動機、目的、手段、
    坦承犯行之犯罪後態度、檢察官求處有期徒刑3 月等一切情
    狀，量處如主文所示之刑，並諭知易科罰金之折算標準。末
    查，在扣案之吸食器內檢出之甲基安非他命殘渣（量微無法
    秤重），為本案查獲之第二級毒品，且已無從與吸食器析離
    ，應依毒品危害防制條例第18條第1 項前段規定，與扣案之
    吸食器1 支併予宣告沒收銷燬。
據上論斷，應依刑事訴訟法第273 條之1 第1 項、第299 條第1
項前段，毒品危害防制條例第10條第2 項，第18條第1 項前段，
刑法第11條前段、第41條第1 項前段，判決如主文。
本案經檢察官張世聰到庭執行職務。
中    華    民    國    99    年    2     月    11    日
                  刑事第九庭    法  官    賴彥魁
上列正本證明與原本無異。
如不服本判決，應於判決送達後10日內，向本院提出上訴書狀，
並應敘述具體理由；其未敘述上訴理由者，應於上訴期間屆滿後
20日內向本院補提理由書（均須按他造當事人之人數附繕本），
「切勿逕送上級法院」。
                                書記官    楊文祥
中    華    民    國    99    年    2     月    11    日
附錄本案論罪科刑法條全文：
毒品危害防制條例第10條
施用第一級毒品者，處6 月以上5 年以下有期徒刑。
施用第二級毒品者，處3 年以下有期徒刑。

司法院資訊處製作；財團法人民間司法改革基金會備份。
